---
title: "Controle de qualidade 1b - Teste dos Limites do Intervalo de Variação"
subtitle: "Baseado nos valores de temperatura do ar mínima e máxima absolutos registrados na estação climatológica mais próxima à EMA"
author: "Jonas Corrêa (graduando) e Jônatan Tatsch (orientador)"
date: "`r format(Sys.time(), '%d %B, %Y')`"
output:
  html_document:
    fig_caption: yes
    fig_width: 6
    keep_md: yes
    number_sections: yes
    toc: no
  html_notebook:
    number_sections: yes
    toc: yes
---

# Pré-requisitos

```{r}
# Limpando a área de trabalho
rm(list = ls())
```

```{r}
# Definições iniciais
id_qc <- '1b' # identificador do teste de controle de qualidade aplicado
id_title <- paste0('QC_', id_qc) # identificador usado nos mapas e gráficos
prefix <- 'tavg-data-inmet-2008-2016-4yrs-south'
```

```{r setup, message=FALSE}
# Tempo Universal Coordenado
Sys.setenv(TZ = "UTC")

# Pacotes
packs <- c("dplyr", "inmetr", "kableExtra", "knitr", "lubridate", "magrittr", "openair", "padr", "stringr", "tidyverse")
easypackages::libraries(packs)
rm(packs)

# Scripts
source("../R/crv_detect.R")
source("../R/expected_rows.R")
source("../R/gg_bubble.R")
source("../R/qc_tests.R")
source("../R/utils.R")

source("../R/network-dists.R")
source("../R/temp-records-inmet.R")

#options(knitr.table.format = "html")
```


# Dados

```{r}
# Local onde os dados estão
data_file <- "/home/jonas/Documents/GITHUB/jbc-ic/data_saves/s08_data_sel.rds"
info_file <- "/home/jonas/Documents/GITHUB/jbc-ic/data_saves/summary_80.rds"

# Importação dos dados do local
var_data <- readRDS(data_file) %>% arrange(site)
var_data

# Metadados do INMET corrigidos e atualizados.(see R/aws-inmet-metadata.R)
var_info <- readRDS(info_file) %>% arrange(site)
var_info

rm(data_file, info_file)


##data_file <- "../output/derived_data/var-data-inmet-2008-2016-4yrs-south.rds"
##info_file <- "../output/derived_data/var-info-inmet-2008-2016-4yrs-south.rds"
```


## Preparação do conjunto de dados da rede destações auxiliar

Este teste de QC requer dados de temperatura do ar máxima e mínima absoluta das Estações Meteorológicas Convencionais (EMC) do INMET. Estes dados foram obtidos em http://www.inmet.gov.br/portal/index.php?r=clima/normaisClimatologicas.

### Metadados das EMC

```{r}
# records de temperatura
records_emc <- temp_records_inmet(
  file_tmx = "/home/jonas/Documents/GITHUB/jbc-ic/data_raw/Temperatura-Maxima-Absoluta_NCB_1961-1990.xls",
  file_tmn = "/home/jonas/Documents/GITHUB/jbc-ic/data_raw/Temperatura-Minima-Absoluta_NCB_1961-1990.xls")
records_emc

# metadata
meta_emc <- inmetr::bdmep_meta %>%
  dplyr::rename("site" = id) %>%
  dplyr::filter(uf %in% c("RS", "SC", "PR"))
meta_emc

#with(meta_emc, plot(lon, lat, pch = 4))
```

### EMC mais próxima de cada EMA.

```{r}
dists <- network_dists(netw_ref = var_info, 
                       netw_aux = meta_emc, 
                       dx_max = NA,
                       lonlat = TRUE)
# 5 closest
five_nearest <- dists %>%
  dplyr::group_by(ref) %>% 
  # rank
  dplyr::mutate(r = dense_rank(dis)) %>%
  dplyr::filter(r <= 5)
five_nearest
nearest <- filter(five_nearest, r == 1) %>%
  select(-r)
nearest
# summary_dists <- dists %>%
#   group_by(ref) %>%
#   summarise(N = n(), dmn = min(dis), dmx = max(dis), aux_dmn = aux[which.min(dis)])
# summary_dists %>% arrange(desc(dmn))
```

```{r}
# preparação dos dados para compatibilidade no join
nearest_stn_j <- mutate(ungroup(nearest), 
                        site = ref,
                        ref = NULL, 
                        dis = NULL)
nearest_stn_j

records_emc_j <- rename(records_emc, "aux" = site)
records_emc_j

# qc1b, i = 1, teste de limites de variação baseado nas séries históricas

var_data_j <- var_data %>%
  mutate(month = lubridate::month(date)) %>%
  left_join(nearest_stn_j, by = "site") %>%
  left_join(records_emc_j, by = c("aux", "month"))
var_data_j

rm(dists, five_nearest, meta_emc, nearest, nearest_stn_j, records_emc, records_emc_j)
```


# Produtos

## Produto 1

Conjunto de dados original com uma nova coluna nomeada como $varname\_qc_{i}$. $varname$ é o nome da variável a qual está sendo aplicado o teste de QC. $i$ é o número identificador do teste de QC e pode variar de $i=1,..,n$, onde $n$ é o nº de testes de QC.

A convenção dos identificadores de QC é definida em `vignettes/qc-definition.Rmd`. 

Neste caso a variável usada como rótulo identificador de dado suspeito será composto pela variável `tavg` (temperatura média do ar) e o identificador correspondente ao **teste dos limites do intervalo de variação** (`qc1b`). A nova variável adicionada ao conjunto de dados original será nomeada `tavg_qc1b` que assumirá os valores 

  - `tavg_qc1b = 1`, dado não aprovado no teste `qc1b`, portanto é classificado como uma observação de `tavg` **suspeita**
  
  - `tavg_qc1b = 0`, dado aprovado no teste `qc1b`


```{r product1}
# Aplicação do teste de controle de qualidade

var_data_qc <- qc_1b(
  data = var_data_j,
  variable = "tavg",
  var_low = "tmin_abs",
  var_high = "tmax_abs")
var_data_qc

filter(var_data_qc, tavg_qc1b == 1) %>% arrange(site)
```

```{r save1}
# Salvando produto 1

saveRDS_product(
  NUMBER_PRODUCT = 1,
  DATA_PRODUCT = var_data_qc,
  PREFIX = prefix,
  ID = id_qc)
```


## Produto 2

Tabela com código da EMA, identificador do teste de QC (ex. qc = 1), n° de observações suspeitas (n), data inicial (start) e data final (end) do evento.

```{r product2_var}
# Tabela de metadata para eventos consecutivos de valores fora dos limites -----
var_meta_qc <-
  var_data_qc %>%
  group_by(site) %>%
  # identificador de cada evento
  mutate(
    id = crv_detect(
      x = tavg_qc1b, 
      thresh = 0,
      min.steps = 1, 
      numerate = TRUE)) %>%
  filter(!is.na(id)) %>%
  ungroup() %>%
  arrange(site) %>%
  group_by(site, id) %>%
  dplyr::summarise(
    qc = first(qc),
    duration = n(),
    start = min(date), 
    end = max(date),
    tmin = fun_NA(tavg, min, na.rm = TRUE),
    tmed = fun_NA(tavg, mean, na.rm = TRUE),
    tmax = fun_NA(tavg, max, na.rm = TRUE)) %>%
  ungroup() %>%
  # reordenar
  select(site, qc:tmax, id) %>%
  arrange(site, desc(duration))
var_meta_qc

# Total de casos suspeitos:
## var_nr_susp <- var_data_qc %>% filter(tavg_qc1b == 1) %>% nrow()
## sum(var_meta_qc$n) == var_nr_susp
## rm(var_nr_susp)


# DT::datatable(var_meta_qc, options = list( dom = 't'))
```

```{r fill_product2}
# Completamento do produto 2, caso este tenha zero linhas de resultados

if (nrow(var_meta_qc) == 0)
{ var_meta_qc <-
  var_data_qc %>% 
  select(c('site','qc')) %>% 
  group_by(site) %>% 
  summarise(
    qc = id_qc,
    duration = NA,
    start = NA,
    end = NA,
    tmin = NA,
    tmed = NA,
    tmax = NA, 
    id = NA)
  print(var_meta_qc) }
```

Foram adicionadas 3 colunas a tabela de metadados do `qc1b`: `tmin`, `tmed`, `tmax` para verificar-se essas estatísticas durante o evento.

```{r save2}
# Salvando produto 2

saveRDS_product(
  NUMBER_PRODUCT = 2,
  DATA_PRODUCT = var_meta_qc,
  PREFIX = prefix,
  ID = id_qc)
```


## Produto 3

Tabela resumo do numéro de casos suspeitos pelo `qc1b` aplicado e a porcentagem.

```{r}
# num de observações em cada EMA
obs_by_site <- var_data %>%
  group_by(site) %>%
  summarise(n_obs = n())
obs_by_site
```

```{r product3}
summary_qc <-
  var_meta_qc %>%
  group_by(site) %>%
  summarise(
    qc = first(qc),
    tot = sum(duration), # tot: total de dados suspeitos por site (em horas)
    n_events = max(id),
    n_max = max(duration)) %>%
  ungroup() %>%
  left_join(obs_by_site, by = "site") %>%
  mutate(perc = pctg(tot, n_obs, 4)) %>%
  select(site, qc, n_obs, tot, perc, everything())

var_summary_qc <- complete.ema(SUMMARY = var_info, PRODUCT3 = summary_qc)
var_summary_qc


## DT::datatable(var_summary_qc, options = list(dom = 't'))
```

```{r save3}
# Salvando produto 3

saveRDS_product(
  NUMBER_PRODUCT = 3,
  DATA_PRODUCT = var_summary_qc,
  PREFIX = prefix,
  ID = id_qc)
```


# Arquivos e finalidades

1. arquivo do Produto 1: arquivo que poderá ser usado na verificação dos dados suspeitos por visualização das séries temporais

2. arquivo do Produto 2: arquivo auxiliar para determinar estatísticas sobre os eventos detectados pelo QC, como por exemplo, qual o evento mais longo e a data de sua ocorrência; qual época do ano com mais dados suspeitos.

3. arquivo do Produto 3: arquivo útil para visualização espacial da distribuição da frequência de ocorrência de dados suspeitos.
