---
title: "Controle de qualidade 3d - Teste de Consistência Interna"
subtitle: "Baseado na comparação $T_{avg}(d) < T_{min}(d)$ ou $T_{avg}(d) > T_{max}(d)$"
author: "Jonas Corrêa (graduando) e Jônatan Tatsch (orientador)"
date: "`r format(Sys.time(), '%d %B, %Y')`"
output:
  html_notebook:
    number_sections: yes
    toc: yes
  html_document:
    fig_caption: yes
    fig_width: 6
    keep_md: yes
    number_sections: yes
    toc: no
---

# Pré-requisitos

```{r}
# Limpando a área de trabalho
rm(list = ls())
```

```{r}
# Definições iniciais
id_qc <- '3d' # identificador do teste de controle de qualidade aplicado
id_title <- paste0('QC_', id_qc) # identificador usado nos mapas e gráficos
prefix <- 'tavg-data-inmet-2008-2016-4yrs-south'
```

```{r setup, message=FALSE}
# Tempo Universal Coordenado
Sys.setenv(TZ = "UTC")

# Pacotes
packs <- c("dplyr", "kableExtra", "knitr", "lubridate", "magrittr", "openair", "padr", "stringr", "tidyverse")
easypackages::libraries(packs)
rm(packs)

# Scripts
source("../R/crv_detect.R")
source("../R/expected_rows.R")
source("../R/gg_bubble.R")
source("../R/qc_tests.R")
source("../R/utils.R")
```


# Dados

```{r}
# Local onde os dados estão
data_file <- "/home/jonas/Documents/GITHUB/jbc-ic/data_saves/s08_data_sel.rds"
info_file <- "/home/jonas/Documents/GITHUB/jbc-ic/data_saves/summary_80.rds"

# Importação dos dados do local
var_data <- readRDS(data_file) %>% arrange(site)
var_data

# Metadados do INMET corrigidos e atualizados (see R/aws-inmet-metadata.R)
var_info <- readRDS(info_file)
var_info

rm(data_file, info_file)


##data_file <- "../output/derived_data/var-data-inmet-2008-2016-4yrs-south.rds"
##info_file <- "../output/derived_data/var-info-inmet-2008-2016-4yrs-south.rds"
```

# Produtos

## Produto 1

Conjunto de dados original com uma nova coluna nomeada como $varname\_qc_{i}$. $varname$ é o nome da variável a qual está sendo aplicado o teste de QC. $i$ é o número identificador do teste de QC e pode variar de $i=1,..,n$, onde $n$ é o nº de testes de QC.

A convenção dos identificadores de QC é definida em `vignettes/qc-definition.Rmd`. 

Neste caso a variável usada como rótulo identificador de dado suspeito será composto pela variável `tavg` (temperatura média do ar) e o identificador correspondente ao **teste de consistência interna** (`qc3d`). A nova variável adicionada ao conjunto de dados original será nomeada `tavg_qc3d` que assumirá os valores

  - `tavg_qc3d = 1`, dado não aprovado no teste `qc3d`, portanto é classificado como uma observação de `tavg` **suspeita**
  
  - `tavg_qc3d = 0`, dado aprovado no teste `qc3d`

```{r product1}
# Aplicação do teste de controle de qualidade

var_data_qc <- qc_3d(
  data = var_data,
  variable = "tavg",
  var_min = "tmin",
  var_max = "tmax")
var_data_qc

filter(var_data_qc, tavg_qc3d == 1) %>% arrange(site)
```

```{r save1}
# Salvando produtos 1

saveRDS_product(
  NUMBER_PRODUCT = 1,
  DATA_PRODUCT = var_data_qc,
  PREFIX = prefix,
  ID = id_qc)
```

## Produto 2

Tabela com código da EMA, identificador do teste de QC (ex. qc = 1), n° de observações suspeitas (n), data inicial (start) e data final (end) do evento.

```{r product2_var}
# Tabela de metadata para eventos consecutivos de valores fora dos limites -----
var_meta_qc <-
  var_data_qc %>%
  group_by(site) %>%
  # identificador de cada evento
  mutate(
    id = crv_detect(
    x = tavg_qc3d, 
    thresh = 0,
    min.steps = 1, 
    numerate = TRUE)) %>%
  filter(!is.na(id)) %>%
  ungroup() %>%
  arrange(site) %>%
  group_by(site, id) %>%
  dplyr::summarise(
    qc = first(qc),
    duration = n(),
    start = min(date), 
    end = max(date),
    tmin = fun_NA(tavg, min, na.rm = TRUE),
    tmed = fun_NA(tavg, mean, na.rm = TRUE),
    tmax = fun_NA(tavg, max, na.rm = TRUE)) %>%
  ungroup() %>%
  # reordenar
  select(site, qc:tmax, id) %>%
  arrange(site, desc(duration))
var_meta_qc

# Total de casos suspeitos:
## var_nr_susp <- var_data_qc %>% filter(tavg_qc3d == 1) %>% nrow()
## sum(var_meta_qc$n) == var_nr_susp
## rm(var_nr_susp)


# DT::datatable(var_meta_qc, options = list( dom = 't'))
```

```{r fill_product2}
# Completamento do produto 2, caso este tenha zero linhas de resultados

if (nrow(var_meta_qc) == 0)
{ var_meta_qc <-
  var_data_qc %>% 
  select(c('site','qc')) %>% 
  group_by(site) %>% 
  summarise(
    qc = id_qc,
    duration = NA,
    start = NA,
    end = NA,
    tmin = NA,
    tmed = NA,
    tmax = NA,
    id = NA)
  print(var_meta_qc) }
```

```{r save2}
# Salvando produtos 2

saveRDS_product(
  NUMBER_PRODUCT = 2,
  DATA_PRODUCT = var_meta_qc,
  PREFIX = prefix,
  ID = id_qc)
```


## Produto 3

Tabela resumo do número de casos suspeitos pelo `qc` aplicado e a porcentagem.

```{r}
# num de observações em cada EMA
obs_by_site <- var_data %>%
  group_by(site) %>%
  summarise(n_obs = (n() / 24))
obs_by_site
```

```{r product3}
summary_qc <-
  var_meta_qc %>%
  group_by(site) %>%
  summarise(
    qc = first(qc),
    tot = sum(duration), # tot: total de dados suspeitos por site (em horas)
    n_events = max(id),
    n_max = max(duration)) %>%
  ungroup() %>%
  left_join(obs_by_site, by = "site") %>%
  mutate(perc = pctg(tot, n_obs, 4)) %>%
  select(site, qc, n_obs, tot, perc, everything())

var_summary_qc <- complete.ema(SUMMARY = var_info, PRODUCT3 = summary_qc)
var_summary_qc


## DT::datatable(var_summary_qc, options = list(dom = 't'))
```

```{r save3}
# Salvando produto 3

saveRDS_product(
  NUMBER_PRODUCT = 3,
  DATA_PRODUCT = var_summary_qc,
  PREFIX = prefix,
  ID = id_qc)
```


# Arquivos e finalidades

1. arquivo do Produto 1: arquivo que poderá ser usado na verificação dos dados suspeitos por visualização das séries temporais

2. arquivo do Produto 2: arquivo auxiliar para determinar estatísticas sobre os eventos detectados pelo QC, como por exemplo, qual o evento mais longo e a data de sua ocorrência; qual época do ano com mais dados suspeitos.

3. arquivo do Produto 3: arquivo útil para visualização espacial da distribuição da frequência de ocorrência de dados suspeitos.
